【裁判字號】    98,交聲,2691
【裁判日期】    981030
【裁判案由】    聲明異議
【裁判全文】
臺灣臺中地方法院交通事件裁定        98年度交聲字第2691號
原處分機關  交通部公路總局臺中區監理所
異  議  人
即受處分人  甲○○
上列異議人即受處分人因違反道路交通管理處罰條例案件，對於
交通部公路總局臺中區監理所於民國98年7月31日所為之處分（
中監違字第裁60-HD0000000號裁決書）聲明異議，本院裁定如下
：
    主    文
異議駁回。
    理    由
一、原處分意旨略以：受處分人即異議人（下稱異議人）甲○○
    駕駛車號7081-HX號自小客車，於民國98年6月10日1時20分
    許，行經臺中縣霧峰鄉○○○路、五福路口處，因「闖紅燈
    （由西向東）」違規，為臺中縣警察局霧峰分局員警依違反
    道路交通管理處罰條例第53條第1項規定予以舉發，嗣異議
    人於期限內到案申訴，經舉發單位函覆仍不服，本所遂於98
    年7月31日以中監違字第裁60-HD0000000號裁決書處罰鍰新
    臺幣（下同）2700元，並記違規點數3點，於法並無不合等
    語。
二、本件異議人聲明異議意旨略以：本人依法申訴，但霧峰分局
    回函所附黑白照片無法看清楚本人闖紅燈，照片不清楚無法
    看清楚車牌號碼，及交通標誌燈號，請霧峰分局提出較清楚
    照片等語。
三、按汽車駕駛人，行經有燈光號誌管制之交岔路口闖紅燈者，
    處新台幣1,800元以上5,400元以下罰鍰；汽車駕駛人有第53
    條情形者，除依原條款處罰鍰外，並予記違規點數3點，道
    路交通管理處罰條例第53條第1項、63條第1項第3款分別訂
    有明文。
四、經查：
（一）本件異議人駕駛車號7081-HX號自小客車於前揭時間、地
      點，因「駕車行經有燈光號誌管制之交岔路口闖紅燈」違
      規，為臺中縣警察局霧峰分局員警掣開中縣警交字第HD00
      00000號舉發違反道路交通管理事件通知單等情，業據臺
      中縣警察局霧峰分局於98年7月14日以中縣霧警交字第098
      0013846號函中說明：「查本案違規人於違規時間、地點
      ，駕駛（車號：7801-HX）自小客車行駛沿霧峰鄉○○路
      行駛至中投東路二段時，遇圓形紅燈亮，未於路口暫停，
      逕行闖越紅燈，該違規行為適為值勤員警目擊，案經員警
      攔檢稽查，並依違反道路交通管理處罰條例第53條第1項
      之規定舉發在案」等語，此有上開臺中縣警察局霧峰分局
      函、舉發違反道路交通管理事件通知單各一紙附卷可稽。
（二）異議人雖以前詞置辯，惟經證人及舉發員警邱泓文到院具
      結證稱：「（問：當時員警巡邏車所在位置，與受處分人
      甲○○行向是否處於垂直狀態，亦即員警行向的燈號為綠
      燈時，受處分人甲○○行向應該是紅燈？）是，所以我們
      很確定受處分人甲○○當時是闖紅燈的情形。」、「（問
      ：你們是否在場目擊受處分人甲○○闖紅燈後，亦即跟隨
      其後舉發並要求其下車）是，所以我們不可能有誤認違規
      車輛及違規駕駛人之情形。」等語（詳本院卷第12頁）。
      又經本院當庭勘驗本件違規及舉發過程之錄影光碟，勘驗
      結果為：「01分45秒，警方：闖紅燈喔。（巡邏員警開著
      警車直行於中投東路二段上，並持續錄影中。於接近五福
      路時，拍攝到一輛自用小客車由西向東沿五福路行駛至中
      投東路路口，當時警方所在的中投東路二段為綠燈亮，而
      該車仍穿越五福路及中投東路二段路口，行駛至路旁的便
      利商店後停下，警方並未拍攝到該車輛闖越紅燈時的車牌
      號碼，但持續拍攝到該車至便利商店，此時可辨別該車為
      紅色。巡邏員警亦立即將警車停至該便利商店旁後，下車
      舉發）」、「02分55秒，警察1：你剛剛有駕‧你剛剛有
      駕駛那個…你剛剛有…。甲○○：那個真的不是有意的啦
      ，真的，那只是要來便利商店，我想說那個沒有有意要闖
      啦。」（詳本院卷第11頁背面），益見異議人確有闖紅燈
      之事實，且異議人於被舉發當時，就其闖紅燈之客觀違規
      事實並未爭執，並核與前揭臺中縣警察局霧峰分局函所稱
      情節相符。
（三）參諸上開證述及勘驗結果，足徵本件執勤員警乃親見受處
      分人確有於舉發時、地，於行駛道路時違反號誌管制闖越
      紅燈之事實，始予逕行舉發。按交通勤務警察或依法令執
      行交通稽查任務人員，開單舉發違反道路交通管理處罰條
      例所列之違規事實，經公路主管機關或警察機關所為之裁
      決處罰，本質上為行政處分，係公務員基於職務上權利，
      依法就特定之具體事件所為，並具有公法上效果之單方行
      政行為。而根據公務員為公法上行為具有公信力之原則，
      該行政處分當可被推定為真正，且其據以依法處分之事實
      認定，亦應可推定為正確無誤，故本此公信原則，立法者
      乃賦予行政機關違反道路交通事件統一裁罰基準及處理細
      則等相關規定，使交通勤務警察或依法令執行交通稽查任
      務人員得當機處分，以達成維護交通秩序及公共安全之行
      政目的。反之，若謂公務員之一切行政行為，均需預留充
      分之證據，以證明其所認定之事實為真，則國家行政勢必
      受到相當程度之阻礙，且相關行政目的亦難以順利達成，
      故刑事訴訟法中就犯罪證據有關之規定，與屬於行政秩序
      罰之交通違規裁罰本旨不相符合之部分，自不在得以準用
      之列。從而，交通違規行政爭訟之舉證責任原理，非如刑
      事案件中應超越任何合理懷疑始可為有罪判決之嚴格程度
      ，而係應與民事訴訟之舉證責任原理相類似，亦即，基本
      上應就行政機關與人民所各自主張有利於己之事實，分配
      其應盡之舉證責任，而非逕與適用刑事訴訟法之「無罪推
      定」原則，此觀諸行政訴訟法第136條規定，行政訴訟程
      序準用民事訴訟法第277條舉證責任分配原則之立法意旨
      ，即可明瞭。本件原處分機關裁決異議人駕車行經有燈光
      號誌管制之交岔路口闖紅燈，乃引據舉發通知單為證，而
      舉發違規事件之警員如何查獲並舉發之經過，有臺中縣警
      察局霧峰分局上開書函陳明，且舉發員警邱泓文亦於本院
      調查時就其舉發過程到院證述，並有違規及舉發過程之錄
      影光碟為佐證，足認本件行政處分，員警已盡相當舉證責
      任，堪予採信。
五、綜上所述，本件異議人確有上述交通違規事實，異議人前揭
    所辯，尚無足採，原處分機關所為之處分，核無違誤。從而
    ，本件異議為無理由，應予駁回。
六、據上論斷，應依道路交通管理處罰條例第87條第2項，道路
    交通案件處理辦法第19條規定，裁定如主文。
中    華    民    國    98    年    10    月    30    日
                      交通法庭  法  官  廖慧如
以上正本證明與原本無異。
如不服本裁定，應於收受送達後5日內向本院提出抗告狀。（應
附繕本）
                                書記官  張宏清
中    華    民    國    98    年    10    月    30    日


司法院資訊處製作；財團法人民間司法改革基金會備份。
